臺灣高雄地方法院交通事件裁定　　　　 96年度交聲字第235號
原處分機關　高雄市政府交通局
異　議　人　甲○○
即受處分人
上列異議人即受處分人因違反道路交通管理處罰條例案件，對於
高雄市政府於民國96年3 月13日所為之處分（原處分案號：高市
府交裁字第裁32－ZEC014135 號），聲明異議，本院裁定如下：
    主  文
異議駁回。
    理  由
一、異議意旨略以：異議人即受處分人甲○○於96年1 月21日上
    午10時8 分許，在國道10號東向33.6公里旗尾交流道處，因
    在高速公路違規行駛路肩，而為警拍照後逕予舉發，惟上開
    違規舉發地點已近匝道，主管單位卻疏未設置減速車道，且
    於匝道前方30餘公尺處架設紅綠燈，致高速公路上欲右轉下
    匝道之車輛卻遭停等匝道前方路口紅綠燈之車輛阻礙，異議
    人因而逾線行駛路肩俾以右轉下匝道，是異議人所為已與利
    用路肩超車或急駛前進者不同。況依違反道路交通管理事件
    統一裁罰基準及處理細則第12條規定，倘行為人未嚴重危害
    交通安全，且情節輕微，以不舉發為適當者，則交通勤務警
    察或依法令執行交通稽查任務人員，得對其施以勸導，免予
    舉發，本件異議人並無嚴重危害交通安全之行為，是尚難謂
    有何應逕予舉發處罰之必要，本件原處分機關竟逕予裁罰，
    已有違比例原則，爰依法聲明異議，請求撤銷原處分等語。
二、原處分機關略以：異議人即受處分人甲○○於民國96年1 月
    21日上午10時8 分許，駕駛車號YI－7476號自用小客車，在
    國道10號東向33.6公里旗尾交流道處，行駛路肩，經內政部
    警政署國道公路警察局第五警察隊竹田分隊員警拍照逕行舉
    發，受處分人依限期提出申訴，經向原舉發機關查證違規屬
    實，高雄市政府交通局則於96年3 月13日以高市府交裁字第
    裁32－ZEC014135 號裁決書，以受處分人違反道路交通管理
    處罰條例第33條第1 項第9 款之規定，裁處罰鍰新台幣（下
    同）四千元等語。
三、按汽車行駛於高速公路，不得有在路肩上行駛，或利用路肩
    超越前車或倒車之行為；又汽車行駛於高速公路，不遵使用
    限制、禁止、行車管制及管理事項之管制規則，而有未依規
    定使用路肩之行為者，處汽車駕駛人三千元以上六千元以下
    罰鍰，高速公路交通管制規則第9 條第1 項第2 款、道路交
    通管理處罰條例第33條第1 項第9 款分別定有明文。經查：
  (一)異議人於前揭時、地，駕駛車號YI－7467號自用小客車行駛
    於路肩事實，業據異議人坦承不諱，並供稱：伊當時想要下
    右轉的匝道始行駛路肩等語（見本院卷第22頁），核與證人
    即員警乙○○證稱：本件係伊與另一名同事一起舉發，拍照
    地點係在該路段東向出口處前方三角形安全島上，汽車駕駛
    人得自高速公路上看見員警在該處執行職務，…該處的高速
    公路出口是接連台三線，均同屬平面道路，…紅綠燈則設在
    （高速公路）直行出口的車道行向上，…舉發當日因車輛擁
    塞，故等待紅燈的車流回堵到高速公路本線，致高速公路上
    的車輛也無法行駛，…惟現場有員警管控號誌協助疏導交通
    等語大致相符（見本院卷第23頁、第24頁），並有舉發違反
    道路交通管理事件通知單1 紙、裁決書1 份及內政部警政署
    國道公路警察局第五警察隊96年4 月16日公警五交字第0960
    570393號函覆違規採證相片4 幀在卷足憑（見本院卷第5 頁
    、第10頁、第17頁），應認屬實。
  (二)異議人固辯稱：伊行駛於高速公路上欲下右轉匝道，卻遭停
    等高速公路直行出口紅燈號誌之車輛堵塞道路，不得已始逾
    線行駛路肩以下右轉匝道，本件違規實乃因道路設計不良所
    致云云（見本院卷第22頁、第25頁）。惟高速公路路肩係供
    執行緊急任務之救護車、消防車、工程車警備車及救濟車所
    用，其他車輛均不得以車道阻塞而占用路肩行駛，進而防礙
    執行上開任務之車輛通行；又在高速公路出口何處設置匝道
    、何處設置何種標誌、號誌或標線，乃行政機關基於公眾安
    全及公共利益之考量而為之，性質上屬於行政裁量之範圍，
    行政機關既認前揭地點因高速公路過右轉匝道後，即接連台
    三線之平面車道，而有設置紅綠燈之必要，則縱該紅綠燈號
    誌之設置導致高速公路往台三線之車輛因停等紅燈而造成車
    流回堵，致防礙高速公路本線車道上之車輛行駛，然行駛於
    高速公路本線車道上之車輛仍不得據此為行駛路肩之正當理
    由。況本件執勤員警進行採證舉發之位置十分醒目，為行駛
    於高速公路本線車道上之駕駛人所顯而易見，已如前述，惟
    異議人明知員警已在場舉發使用路肩之情事，卻仍執意為之
    ，故其有違反前揭規定之故意，已屬至明。異議人之前開辯
    解乃事後卸責之詞，殊非可採。
  (三)又異議人另主張：依違反道路交通管理事件統一裁罰基準及
    處理細則第12條規定，行為人之違規情形未嚴重危害交通安
    全，且情節輕微者，得不舉發云云（見本院卷第25頁）。但
    查，違反道路交通管理事件統一裁罰基準及處理細則第12條
    規定，行為人違規而未嚴重危害交通安全、秩序或發生交通
    事故，且情節輕微，以不舉發為適當之情形，僅限於同條第
    1 項第1 至16款之情狀，惟高速公路違規行駛路肩非在前開
    規定所列得不予舉發之情事之列，證人即員警乙○○亦證稱
    ：在高速公路行駛路肩、超載、超速均屬重點違規取締事項
    ，均不能不予舉發等語明確（見本院卷第25頁），故本件自
    無上開規定之適用。況法律規定行為人違反某一行政處罰規
    定時，科以一定範圍內而非固定單一之罰鍰，係為使行政機
    關作成行政處分之際，有權審酌個案具體情況即違規之態樣
    、程度及情節而為妥適之決定，此即為行政機關之裁量權，
    如行政機關依其裁量權就各行為人違規情節輕重，在法律所
    定之範圍內作成決定，即合乎法律規定而無違法或不當可言
    ，司法機關尚屬無權置喙，僅在行政機關濫用或怠於行使其
    裁量權而作成違法或不當決定時，始得由司法機關依法撤銷
    之。本件異議人違規行駛路肩，則原處分機關在法律授權之
    三千元以上六千元以下範圍內，裁處異議人四千元之罰鍰，
    亦難謂有何濫用或怠於行使裁量權之違法或不當之處，自無
    另以司法審查介入糾正之必要。
  (四)綜上，本院認異議人聲明異議為無理由，應予駁回。
四、據上論斷，應依道路交通案件處理辦法第19條，裁定如主文
    。
中　　華　　民　　國　　96　　年　　5　　月　　14   　日
                  交通法庭    法　官  賴文姍
以上正本證明與原本無異。
如不服本裁定，應於收受送達後5 日內向本院提出抗告狀。
中　　華　　民　　國　　96　　年　　5 　　月　　14　　日
　　　　　　　　　　　　　　　書記官  王高山
